【裁判字號】    92,台上,5887
【裁判日期】    921022
【裁判案由】    違反毒品危害防制條例
【裁判全文】
最高法院刑事判決                              九十二年度台上字第五八八七號
    上  訴  人  甲○○
    選任辯護人  謝新平律師
右上訴人因違反毒品危害防制條例案件，不服台灣高等法院中華民國九十二年七月二
十三日第二審判決（九十二年度上重訴字第三四號，起訴案號：台灣桃園地方法院檢
察署九十年度偵字第一三七七０號），提起上訴，本院判決如左：
    主  文
原判決撤銷，發回台灣高等法院。
    理  由
本件原判決認定：上訴人甲○○明知毒品海洛因為行政院依懲治走私條例公告「管制
物品項目及其數額」甲項第四款之管制進出口物品，亦為毒品危害防制條例所規定之
第一級毒品，竟基於運輸及私運屬管制進出口物品之第一級毒品海洛因進入國內之概
括犯意：(一)、於民國（下同）九十年七月十一日泰國當地晚間七時許，因不詳姓名之
泰國籍成年男子綽號「大頭」者先前在臺灣積欠其新臺幣（下同）一萬七千元未還，
故在泰國曼谷「曼谷美拉碼酒店」由「大頭」交付第一級毒品海洛因一包淨重十九點
七二公克（包裝重一‧四○公克，純度百分之五○‧一七，純質淨重九‧八九公克）
用以抵償債務，甲○○允以收受後，於九十年七月十三日下午將前開海洛因以塑膠袋
包裝完妥後放置在長褲口袋內，自泰國曼谷搭乘中華航空公司ＣＩ｜六九四號班機，
飛抵桃園中正國際機場，因恐其運輸海洛因之形跡敗露，於下飛機前將該包海洛因塞
藏在內褲內靠鼠蹊部附近，於當日晚間六時十分許在桃園中正機場第一航廈海關入境
檢查室北邊辦公室為警查獲，並自其內褲內扣得第一級毒品海洛因一包淨重十九點七
二公克（包裝重一‧四○公克，純度百分之五○‧一七，純質淨重九‧八九公克）。
(二)、嗣甲○○經檢察官諭知交保後，仍承上犯意，又於九十年十二月二十三日自桃園
中正機場搭乘長榮航空公司ＢＲ｜一八○七號班機飛抵澳門，於翌日即九十年十二月
二十四日下午二時許與真實姓名不詳綽號「曹哥」之操閩南語口音之臺灣籍成年男子
在「葡京賭場」見面商妥私運海洛因來台之事後，旋共同基於私運管制物品第一級毒
品海洛因進口之犯意聯絡，於當日晚間六時許在澳門京城飯店門口由「曹哥」將事先
已經以錫箔紙包裹後各以餅乾盒二個、香皂盒八個外覆後裝置於黃色手提袋內之第一
級毒品海洛因塊磚十塊，合計淨重一○六八‧四○公克（包裝重四‧一八公克，純度
百分之七二‧九三，純質淨重七百七十九點一八公克），旋即自澳門搭乘長榮航空公
司ＢＲ｜八○六號班機抵達桃園中正國際機場，以此方式私運第一級毒品海洛因之管
制物品進口，於當晚十時四十分許，經內政部警政署航空警察局人員查覺有異後，在
第二航廈入境室七號紅線檯為該局人員當場查獲，並扣得前揭第一級毒品海洛因磚十
塊及供其包裝及運送海洛因所用之餅乾盒二個、香皂盒八個等情，因而維持第一審判
處上訴人甲○○共同連續運輸第一級毒品罪刑，駁回上訴人在第二審之上訴，固非無
見。
第按查獲之毒品，不問屬於犯人與否，均沒收銷燬之，此觀毒品危害防制條例第十八
條第一項前段之規定自明。又法院對此等之物，除已證明滅失外，不問屬於犯人與否
或有無查扣，均應沒收之。查原判決既認定上訴人甲○○於九十年七月十三日將「大
頭」交付之第一級毒品海洛因一包，以塑膠袋包裝完妥後藏於內褲靠鼠蹊部附近，通
關檢查時為警查獲扣得海洛因一包淨重十九點七二公克（包裝重一‧四０公克，純度
百分之五０‧一七，純質淨重九‧八九公克），且理由內亦記載「……而九十年七月
十三日被告包裝海洛因粉末之塑膠袋……」，似已認定該塑膠袋係用於包裝毒品海洛
因粉末，應屬毒品之部分，依上開說明，自應依法宣告沒收銷燬，然原判決並未查明
該塑膠袋是否業經滅失，遽以「……而九十年七月十三日被告包裝海洛因粉末之塑膠
袋……衡情亦因查察取樣方便而經銷燬……」，不為沒收之諭知，難謂無判決適用法
則不當之違誤。次查九十年七月十三日扣得之海洛因一包淨重十九點七二公克，查獲
時究竟如何包裝？包裝重一‧四０公克是否即為上述塑膠袋之重量，或尚有其他之包
裝？凡此均與沒收適用之規定攸關，原審未詳加調查、明白審認，遽行判決，亦有依
法應調查之證據未予調查之違誤。再查懲治走私條例第十二條規定：「自大陸地區私
運物品進入台灣地區，以私運物品進口論，適用本條例規定處斷」，係將原規範在國
境外走私管制物品及應稅物品刑事犯罪行為之懲治走私條例，擴及於國家內台灣地區
與大陸地區間之私運行為，亦加以刑事制裁；換言之，本條例第十二條所指之「以私
運物品進口論」，乃指將非國境外之走私行為，擬制為走私罪，故稱準走私罪。又因
係擬制之罪，是於論罪科刑時，尚須透過所謂「過橋條款」，始能「適用本條例規定
處斷」，亦即於論罪理由內應援引懲治走私條例第十二條、第二條第一項資為依據，
加以說明，始符罪刑法定原則。查原判決認定於九十年十二月二十四日查獲之毒品，
係上訴人自澳門輸入，而澳門係屬大陸地區，則原判決未依上開說明援引懲治走私條
例第十二條、第二條第一項之規定，亦有未當。以上諸端，為本院得依職權調查之事
項，因認原判決有撤銷發回更審之原因。
據上論結，應依刑事訴訟法第三百九十七條、第四百零一條，判決如主文。
中      華      民      國    九十二    年      十      月    二十二    日
                              最高法院刑事第十一庭
                                  審判長法官  呂  潮  澤
                                        法官  白  文  漳
                                        法官  陳  世  雄
                                        法官  孫  增  同
                                        法官  林  開  任
      右正本證明與原本無異
                                              書  記  官
中      華      民      國    九十二    年      十      月    二十八    日


司法院資訊處製作；財團法人民間司法改革基金會備份。
